臺灣高等法院民事判決　九十二年度勞上易字第一二四號
　　上　訴　人　台灣汽車客運股份有限公司
　　法定代理人　范植谷
　　訴訟代理人　王鑑銓
　　　　　　　　張家琦律師
　　　　　　　　林鳳秋律師
　　被 上訴 人　甲○○
　　訴訟代理人　黃安然律師
當事人間給付薪資事件，上訴人對於中華民國九十二年十月十四日臺灣臺北地方法院
九十二年度勞訴字第一一五號第一審判決提起上訴，本院於民國九十三年六月九日言
詞辯論終結，判決如下：
    主      文
原判決關於命上訴人給付部分，及該部分假執行之宣告，暨命上訴人負擔訴訟費用之
裁判均廢棄。
右廢棄部分，被上訴人在第一審之訴及假執行之聲請均駁回。
原判決關於命上訴人負擔之訴訟費用及第二審訴訟費用，均由被上訴人負擔。
    理      由
一、被上訴人於原審起訴主張：伊前擔任上訴人之板橋站站長（職等高級業務員，職
    稱專員），於民國（下同）八十六年間辦理出租板橋站位於台北縣土城市○○路
    檢修廠之基地之投標事務，遭追訴涉及違反貪污治罪條例，嗣上訴人於九十年七
    月一日民營化，伊於同年十月九日要求被上訴人准予資遣或復職或核發半薪或辦
    理離職，均遭被上訴人拒絕，其後本院九十年度上更(二)字第一一五八號判決伊無
    罪，於九十一年十一月七日確定，上訴人始核定於九十年七月一日資遣伊，並於
    九十二年四月十八日核發資遣費（計算年資自六十九年十月二十五日起至九十年
    六月三十日止）、加發給與及離職證明書予伊，但拒不補發自九十年七月一日起
    至九十二年四月二十八日止之薪資一百四十萬零三百三十三元，且上訴人拒絕發
    給離職證明書，致伊仍具公務員身分，不能自由至他處工作而受有損害，爰依民
    法第四百八十七條、第一百八十四條第一項前段、公務員懲戒法第六條第一項、
    公務人員俸給法第二十一條第一項等規定，請求上訴人給付薪資一百四十萬零三
    百三十三元，及自九十二年四月二十九日起至清償日止，按年息百分之五計算之
    利息，或賠償同額損害等語。並提出本院九十年度上更(二)字第一一五八號刑事判
    決書、確定證明書、上訴人九十二年四月十八日台汽中人字第九二０一五三二號
    函、九十年十月三十日（九十）台汽中人字第九０一一二二九五號書函、簽帳單
    、板橋民族路郵局第二０五號存證信函、離職證明書、薪資表、上訴人變更登記
    表為證。經原審判命上訴人應依民法第四百八十七條規定，給付被上訴人自九十
    年七月一日起至九十二年四月一日止之薪資一百三十四萬二千八百七十三元，及
    自九十二年六月十七日起至清償日止，按年息百分之五計算之利息，駁回其餘訴
    訟，被上訴人就敗訴部分未上訴。再被上訴人於本院具狀撤回以公務員懲戒法第
    六條第一項、公務人員俸給法第二十一條第一項為請求權基礎之訴訟（本院卷第
    一二三頁），為上訴人同意，已生撤回效力。
二、上訴人抗辯：被上訴人係依「交通事業人員任用條例」第七條規定，由伊報請交
    通部核轉銓敘部核定後任用，為定有官等、資位之高級員，屬公務員身分。行政
    院核定上訴人之運輸業務自九十年七月一日民營化，員工得依行政院制定「台灣
    汽車客運股份有限公司專案精簡人員處理要點」（以下稱台汽專案精簡人員處理
    要點）申請退休或資遣，未申請者，於九十年七月一日依「公營事業移轉民營條
    例」第八條第二項規定辦理年資結算，發給離職給與。被上訴人於九十年七月一
    日前申請依上開處理要點資遣，但被上訴人因案經公務員懲戒委員會審議中，依
    銓敘部九十年七月九日九十退三字第二０四五八六四號函示及公務員懲戒委員會
    八十九年十月三日（八九）台會調字第０二八三二號函示，不得資遣或申請退休
    ，依行政院經濟建設委員會九十年八月十四日部（九十）字第０三六九七號函示
    ，亦不能辦理年資結算，發給離職給與。嗣被上訴人無罪確定，經公務員懲戒委
    員會於九十二年一月二十七日議決「降貳級改敘」，伊依行政院人事行政局九十
    二年三月二十五日局給字第０九二００五一二四二號函示，根據被上訴人於同年
    四月一日補提出之資遣申請（記載生效日九十年七月一日），核定被上訴人溯自
    九十年七月一日資遣，兩造間之原有法律關係溯自同日消滅。至民營化部分業務
    移轉為國光客運股份有限公司，但被上訴人未隨同移轉為該公司員工。故被上訴
    人請求給付系爭薪資，屬公法爭訟，行政法院始有審判權，排除民法第四百八十
    七條之適用，為此求為廢棄原判決不利於上訴人部分裁判，駁回被上訴人在第一
    審之訴等語。並提出交通部八十八年十一月十六日交人八十八字第０五九八０九
    號函、九十年二月二十六日交人九十字第０二二四一六─一號函、公務員懲戒委
    員會八十八年度清字第七八０九號、九十二年度鑑字第九九三七號議決書、銓敘
    部九十年七月九日九十退三字第二０四五八六四號函、行政院經濟建設委員會九
    十年八月十四日部（九十）字第０三六九七號函、行政院人事行政局九十二年三
    月二十五日局給字第０九二００五一二四二號函、公務人員資遣事實表、上訴人
    九十二年四月八日台汽中人字第九二０一五二八號函、同年四月十八日台汽中人
    字第九二０一五三二號函、同意書、「台灣汽車客運股份有限公司專案精簡人員
    處理要點」、台北高等行政法院通知書、九十一年度訴字第五三八六號判決書、
    板橋民族路郵局第二０五號存證信函、「台灣省交通事業人員任用程序」、「交
    通事業人員與交通行政人員相互轉任資格及年資提敘辦法」、書狀為證。
三、查上訴人依「交通事業人員任用條例」第七條規定，先行令派，再報請交通部核
    轉銓敘部核定後任用被上訴人，為定有官等、資位之高級員。被上訴人擔任上訴
    人之板橋站站長期間，因涉嫌違反貪污治罪條例遭提起公訴及移送公務員懲戒委
    員會審議，但公務員懲戒委員會於八十八年十一月五日以八十八年度清字第七八
    ０九號議決於刑事裁判確定前停止審議程序。嗣行政院於九十年二月十六日以台
    九十人政給字第二一０三三四號函核定台汽專案精簡人員處理要點，經交通部於
    同年二月二十六日以交人九十字第０二二四一六─一號函核准被上訴人自同年二
    月十六日起至六月三十日止期間依該要點辦理專案精簡人員。被上訴人於同年五
    、六月間申請依該要點資遣，再於同年十月九日要求被上訴人准予資遣或復職留
    用或核發半薪或辦理離職，但被上訴人迄本院九十年度上更(二)字第一一五八號判
    決被上訴人無罪，於九十一年十一月七日確定，及公務員懲戒委員會於九十二年
    一月二十七日以九十二年度鑑字第九九三七號議決被上訴人「降貳級改敘」，始
    依行政院人事行政局於九十二年三月二十五日覆交通部之局給字第０九二００五
    一二四二號函，表示得依專案精簡人員處理要點資遣被上訴人或依公營事業移轉
    民營條例規定辦理離職，並予追溯自九十年七月一日生效意旨，核定於九十年七
    月一日資遣上訴人生效，於九十二年四月十八日核發資遣費（計算年資自六十九
    年十月二十五日起至九十年六月三十日止）、加發給與及發給離職證明書等事實
    ，有被上訴人提出本院九十年度上更(二)字第一一五八號刑事判決書、確定證明書
    、上訴人九十二年四月十八日台汽中人字第九二０一五三二號函、九十年十月三
    十日（九十）台汽中人字第九０一一二二九五號書函、簽帳單、板橋民族路郵局
    第二０五號存證信函、離職證明書、薪資表、上訴人變更登記表（調解卷第九至
    十八、二十二至二十五、二十七、三十六頁、原審本院卷第一二三頁），及上訴
    人提出台灣省政府於七十年十一月二日以七０府人二字第一００八五九號公佈之
    「台灣省交通事業人員任用程序」、銓敘部以部特四字第０九二二二八一二三０
    一五號令，與交通部以交人發字第０九二Ｂ００００八九號令共同發布之「交通
    事業人員與交通行政人員相互轉任資格及年資提敘辦法」、公務員懲戒委員會八
    十八年度清字第七八０九號議決書、九十二年度鑑字第九九三七號議決書、行政
    院人事行政局九十二年三月二十五日局給字第０九二００五一二四二號函、公務
    人員資遣事實表、行政院九十年二月十六日台九十人政給字第二一０三三四號函
    、交通部九十年二月二十六日交人九十字第０二二四一六─一號函（調解卷第四
    十二、四十六至四十九頁、本院卷第三十八、八十、八十三、九十四至一００頁
    ）可證。並經被上訴人自認在案（本院卷第六十二頁），或為兩造所不爭執，堪
    予認定。
四、按公營事業依公司法規定設立者，其依法律逕由主管機關任用，定有官等，在該
    公司服務之人員，與其任用機關之關係，仍為公法關係，有司法院大法官會議第
    三０五號解釋意旨可資參照。經查，被上訴人依「交通事業人員任用條例」第七
    條規定先行令派，再報請交通部核轉銓敘部核定後任用上訴人，為定有官等、資
    位之高級業務員，依上開解釋意旨，上訴人為被上訴人服務期間，與被上訴人間
    之關係屬公法關係，亦即被上訴人具有公務員身分。被上訴人以其非經公法人指
    派代表在公營事業公司執行職務，無上開解釋之適用云云，顯屬誤解。
五、按我國關於民事訴訟與行政訴訟之審判，依現行法律之規定，分由不同性質之法
    院審理，係採二元訴訟制度。除法律別有規定外，關於因私法關係所生之爭執，
    由普通法院審判；因公法關係所生之爭議，則由行政法院審判之。在八十九年七
    月一日行政訴訟法新制實施前，若干性質上屬於公法之事件，因行政訴訟欠缺適
    當之訴訟種類，而法律又未就其另行設計其他訴訟救濟途徑，遂長期以來均循民
    事訴訟解決，例如公務人員保險給付事件（參照本院釋字第四六六號解釋）、釋
    字第五二四號解釋公布前之全民健康保險法第五條被保險人與保險醫事服務機構
    間之爭議事件等，均其適例，此類事件嗣後自無再由民事法院審理之理由。司法
    院大法官會議第三一二、四六六、五三三、五四０號解釋意旨闡述稽詳。再按行
    政訴訟法第二條規定：「公法上之爭議，除法律別有規定外，得依本法提起行政
    訴訟。」法院判斷訴訟事件是否屬於「公法上之爭議」，參考司法院院長翁岳生
    主編之「行政訴訟法逐條釋義」之闡述，應採取三步驟審查之：(一)首應確定原告
    提出之訴訟上請求及作為請求基礎的法律關係，以此為判斷標的。(二)審查原告提
    出之訴訟上請求，應由那個規定所導出，或應歸屬於那個法律領域，亦即應援引
    作為解決爭議之法規為何。(三)判斷援引作為爭議之法規之法律性質係屬公法或私
    法（九十一年十一月初版第四十一、四十二頁）。查被上訴人提起本訴，主張請
    求權基礎民法第四百八十七條、第一百八十四條第一項前段，而民法乃規範私法
    權利義務關係，民事訴訟乃為保護私法上權利而設，普通法院應有審判權，上訴
    人抗辯本件屬公法爭訟，行政法院始有審判權云云，尚屬無稽。至於被上訴人是
    否得本於本件私法上之請求權基礎請求上訴人給付，屬實體上認定有無理由之問
    題，與本院有無審判權乃屬程序議題不同。
六、按勞動基準法第八十四條前段規定：「公務員兼具勞工身分者，其有關任（派）
    免、薪資、獎懲、退休、撫卹及保險（含職業災害）等事項，應適用公務員法令
    之規定。但其他所定勞動條件優於本法規定者，從其規定。」；勞動基準法施行
    細則第五十條規定：「本法第八十四條所稱公務員兼具勞工身分者，係指依各項
    公務員人事法事任用、派用、聘用、遴用而於本法第三條所定各業從事工作獲致
    薪資之人員。所稱其他所定勞動條件，係指工作時間、休息、休假、安全衛生、
    福利、加班費等而言。」是有關公務員兼具勞工身分者之任（派）免、薪資事項
    ，必須適用公務員法令，無勞動基準法或民法對於勞動契約或僱傭契約之報酬給
    付或終止要件等規定之適用餘地。查：
(一)上訴人任用被上訴人期間，被上訴人屬公務員兼具勞工身分，有關其任免事項，
    悉依公務員法令定之。經查，公營事業移轉民營條例、行政院核定台汽專案精簡
    人員處理要點，及交通部核准被上訴人辦理專案精簡人員期間之函示，均屬廣義
    之公務員法令。按公營事業移轉民營條例第八條第一項規定：「公營事業轉為民
    營型態之日，從業人員願隨同移轉者，應隨同移轉。但其事業改組或轉讓時，新
    舊雇主另有約定者，從其約定。」、第二項規定：「公營事業轉為民營型態之日
    ，從業人員不願隨同移轉者或因前項但書約定未隨同移轉者，應辦理離職。」、
    第三項規定：「移轉為民營後繼續留用人員，得於移轉當日由原事業主就其原有
    年資辦理結算」。本件上訴人陳稱其民營化部分業務移轉為國光客運股份有限公
    司，被上訴人未隨同移轉乙節，為被上訴人所不爭執，堪信為真正。再上訴人轉
    為民營型態之日，被上訴人未辦理離職，上訴人亦未辦理原有年資結算，則上訴
    人自九十年七月一日起迄九十二年四月一日期間，其與上訴人間之任用關係是否
    終止，尚非無疑。
(二)惟查，兩造間之任用關係如自九十年七月一日起終止，但上訴人未以民營化機關
    名義與被上訴人另訂僱傭契約，被上訴人本無報酬請求權可資行使，其依民法第
    四百八十七條請求上訴人給付系爭報酬及其利息，顯然無據。再被上訴人之公務
    員身分隨任用關係終止而喪失，上訴人雖未發給離職證明書，尚無礙被上訴人另
    覓工作，是被上訴人主張上訴人損害其自由權，依第一百八十四條第一項前段請
    求上訴人賠償系爭損害及其利息，亦無理由。
(三)縱認兩造間之任用關係迄九十二年四月一日仍存在，但被上訴人既具有公務員兼
    具勞工身分，被上訴人請求上訴人支付九十年七月一日起至九十二年四月一日止
    之薪資，應本於公務員俸給之相關法令提起行政訴訟解決之，不得依據規範私法
    權利義務關係之民法第四百八十七條規定，請求上訴人給付薪資報酬。故被上訴
    人依民法第四百八十七條規定，請求上訴人給付薪資一百三十四萬二千八百七十
    三元及其利息，顯無理由，不應准許。再查，兩造間之任用關係如認仍然存續，
    上訴人本無由發給離職證明書，故被上訴人以上訴人不核發，損害其自由權，依
    第一百八十四條第一項前段請求上訴人賠償系爭損害及其利息，亦無理由。
七、綜上所述，被上訴人本於民法第四百八十七條、第一百八十四條第一項前段，請
    求上訴人給付一百三十四萬二千八百七十三元，及自九十二年六月十七日起至清
    償日止，按年息百分之五計算之利息，為無理由，不應准許。其假執行之聲請亦
    失所附麗，應併予駁回。原審判命上訴人給付，並為假執行之宣告，自有未洽。
    上訴意旨指摘原判決不當，求予廢棄改判，為有理由。自應由本院予以廢棄改判
    如主文第二項所示。
八、據上論結，本件上訴為有理由，依民事訴訟法第四百五十條、第七十八條，判決
    如主文。
中　　　華　　　民　　　國　　九十三　　年　　　六　　　月　　二十三 　 日
                                　勞工法庭
                                  審判長法  官  許  正  順
                                        法  官  魏  麗  娟
                                        法  官  翁  昭  蓉
正本係照原本作成。
不得上訴。
中　　　華　　　民　　　國　　九十三　　年　　　六　　　月　　二十三 　 日
　　　　　　　　　　　　　　　　　　　　書記官  王  才  生
